最高法院刑事判決　　　　　　　　　　　　　　　九十一年度台上字第二五六二號
　　上　訴　人　乙○○
　　　　　　　　甲○○
　　共 同選 任
　　辯　護　人　薛西全律師
　　　　　　　　利美利律師
右上訴人等因偽造文書案件，不服台灣高等法院台南分院中華民國八十八年十一月十
八日第二審判決（八十八年度上訴字第七九九號，起訴案號：台灣台南地方法院檢察
署八十六年度營偵字第六五九、七七三號），提起上訴，本院判決如左：
　　主  文
上訴駁回。
　　理  由
按刑事訴訟法第三百七十七條規定，上訴於第三審法院，非以判決違背法令為理由，
不得為之。是提起第三審上訴，應以原判決違背法令為理由，係屬法定要件。如果上
訴理由狀並未依據卷內訴訟資料，具體指摘原判決不適用何種法則或如何適用不當，
或所指摘原判決違法情事，顯與法律規定得為第三審上訴理由之違法情形，不相適合
時，均應認其上訴為違背法律上之程式，予以駁回。本件上訴人乙○○、甲○○上訴
意旨略稱：(一)、原判決認定上訴人等冒用吳黃月爾名義加入乙○○所召集之自民國八
十四年三月三十日起至八十六年五月三十日止之新台幣（下同）二萬元互助會，並冒
用吳黃月爾名義詐標會款。然吳黃月爾確有參加該組二萬元互助會，並已標得會款，
乃因吳黃月爾不願讓其家人知悉有參加互助會，而對外聲稱未參加，原審未傳喚吳黃
月爾予以調查，究明真相，遽行判決，自有應於審判期日調查之證據而未予調查之違
法。(二)、李玉燕原有參加由乙○○召集之八十五年三月二十日起至八十六年六月二十
日止之三萬元互助會，嗣因李玉燕未繳該組第一會之會首款，乙○○不得已始將李玉
燕改由林甜參加，但上訴人等並無冒用李玉燕名義標會。乃原審未詳查，竟認上訴人
等擅自將會員李玉燕改為林甜，並冒標詐取會款等情，亦有應於審判期日調查之證據
而未予調查之違法云云。
惟查：(一)、第一審判決固認定上訴人等有冒用吳黃月爾名義加入乙○○所召集之自八
十四年三月三十日起至八十六年五月三十日止之二萬元互助會，及冒用吳黃月爾名義
詐標會款情事。然原判決認第一審判決不當，將之撤銷，已無認定上訴人等冒用吳黃
月爾名義加入該二萬元互助會及冒用吳黃月爾名義詐標會款犯行，此觀之原判決附表
一之第二組互助會即明，故原審縱未傳訊吳黃月爾予以調查，亦與應於審判期日調查
之證據而未予調查之違法有別。(二)、上訴人等已承認有將會員李玉燕改為林甜等情，
核與告訴人黃玉美於法務部調查局所稱乙○○所交與各會員之互助會名單，並不相同
等情相符（見法務部調查局台南縣調查站偵訊卷第五頁），又查被害人蘇靖絲所提之
該組互助會名單記載會員第十三號為「玉燕」（見同上調查站偵訊卷第六十三頁），
而被害人張麗蘭所提出之該組互助會名單則記載會員第十三號為「甜仔」（見同上調
查站偵訊卷第六十九頁），則原判決認定上訴人等將會員李玉燕改為林甜，與證據資
料並無不符。究竟何項證據應予調查，上訴理由狀並未依據卷內訴訟資料具體指摘，
漫事爭執，指摘原審調查未盡，自非適法之第三審上訴理由。本件上訴違背法律上之
程式，應予駁回。
關於上訴意旨指摘原判決認定上訴人等有共同詐取原判決附表二所列之會款或現款等
情部分：按裁判上一罪案件之重罪部分得提起第三審上訴，其輕罪部分雖不得上訴，
依審判不可分原則，第三審法院亦應併予審判，但以重罪部分之上訴合法為前提，如
該上訴為不合法，第三審法院既應從程序上予以駁回，而無從為實體上判決，對於輕
罪部分自無從適用審判不可分原則，併為實體上審判。本件公訴人認上訴人等涉犯行
使偽造私文書、詐欺犯行，所犯上開二罪有方法結果之牽連關係，應從一重依行使偽
造私文書罪處斷。因得上訴第三審之偽造文書部分既上訴不合法，則關於詐欺部分，
因屬於刑事訴訟法第三百七十六條第四款之案件，原不得上訴於第三審法院，自無從
適用審判不可分原則，併為實體上審判，故應一併駁回。
據上論結，應依刑事訴訟法第三百九十五條前段，判決如主文。
中      華      民      國    九十一    年      五      月      九      日
                              最高法院刑事第九庭
                                  審判長法官  陳  炳  煌
                                        法官  陳  正  庸
                                        法官  韓  金  秀
                                        法官  吳  信  銘
                                        法官  徐  文  亮
      右正本證明與原本無異
                                              書  記  官
中      華      民      國    九十一    年      五      月     十四     日
